臺灣新北地方法院刑事裁定
111年度單禁沒字第23號
聲  請  人  臺灣新北地方檢察署檢察官
被      告  戴榮材





上列聲請人因被告違反毒品危害防制條例案件（110年度偵字第1
2754號），聲請宣告沒收違禁物（110年度聲沒字第635號），本
院裁定如下：
    主  文
聲請駁回。
    理  由
一、聲請意旨略以：
　㈠按違禁物或專科沒收之物得單獨宣告沒收，又查獲之第一、
    二級毒品及專供製造或施用第一、二級毒品之器具，不問屬
    於犯罪行為人與否，均沒收銷燬之，刑法第40條第2項、毒
    品危害防制條例第18條第1項前段分別定有明文。
　㈡經查，扣案白色透明結晶1包，經送驗檢出含有第二級毒品甲
    基安非他命成分，驗後餘重0.179公克，有台灣尖端先進生
    技醫藥股份有限公司出具之毒品證物鑑定分析報告1份附卷
    可佐，爰依首開規定聲請宣告沒收銷燬等語。　
二、按：
  ㈠毒品危害防制條例第18條第1項規定：「查獲之第一級、第二
    級毒品及專供製造或施用第一級、第二級毒品之器具，不問
    屬於犯罪行為人與否，均沒收銷燬之；查獲之第三級、第四
    級毒品及製造或施用第三級、第四級毒品之器具，無正當理
    由而擅自持有者，均沒入銷燬之。但合於醫藥、研究或訓練
    之用者，得不予銷燬。」。刑法第40條第2項規定：「違禁
    物或專科沒收之物得單獨宣告沒收。」，刑事訴訟法第259
    條之1規定：「檢察官依第253條或第253條之1為不起訴或緩
    起訴之處分者，對刑法第38條第2項、第3項之物及第38條之
    1第1項、第2項之犯罪所得，得單獨聲請法院宣告沒收。」
    。
  ㈡新修正之刑法沒收規定，雖已將沒收修正為具獨立性之法律
    效果，其宣告不必然附隨於裁判為之，因事實上或法律上原
    因未能追訴犯罪行為人之犯罪或判決有罪者，亦得單獨宣告
    沒收，惟除違禁物係無主物外，仍須該違禁物與犯罪行為人
    之犯行有某種程度之關連，始得不問屬於犯罪行為人與否，
    對該犯人於裁判時併宣告沒收之，非謂凡違禁物即得對任何
    人為沒收之宣告。
  ㈢若扣案毒品在偵查或審判中因有作為認定被告刑事案件中之
    證據之必要者，自不宜在未偵查終結或判決前准許檢察官為
    單獨沒收之聲請。
三、經查：
  ㈠被告戴榮材前因涉犯毒品危害防制條例第8條第2項轉讓第二
    級毒品罪嫌，經臺灣新北地方檢察署檢察官偵查後，認無法
    排除證人賴睿騏未先徵詢被告意見即自行取用甲基安非他命
    ，即難認被告有何轉讓第二級毒品之犯意，因認被告之犯罪
    嫌疑不足，而以110年度偵字第12754號為不起訴處分(下稱
    不起訴處分)在案，此有該不起訴處分書在卷可稽。
  ㈡聲請意旨雖以扣案之甲基安非他命1包（即新北檢110年度安
    保字第1066號所示，見偵12754號卷第140頁），經送鑑驗後
    認屬違禁物而聲請單獨宣告沒收銷燬云云，然並未敘明扣案
    毒品與被告所涉何等刑事案件之何等犯行，具有何種關聯性
    ，本院自無從為准否之判斷。況觀諸上開不起訴處分書記載
    「被告戴榮材（所涉施用第二級毒品案件，另由本署以110
    年毒偵字第2460號偵查中）」、「三、訊據被告戴榮材堅詞
    否認有何上開犯行，辯稱：伊將安非他命放桌上，是個人用
    個人的」等情，是扣案毒品似為被告另案施用第二級毒品案
    件之證據，而另案施用毒品案件似未偵結，此有臺灣高等法
    院被告前案紀錄表在卷可稽，本院自不宜在該案未偵查終結
    前逕予准許本件之聲請。若聲請人認扣案毒品與被告已經偵
    查終結或業經判決在案之犯行有關，而欲聲請單獨宣告沒收
    銷燬，自應敘明與扣案毒品具有關聯性之犯行、案件偵結或
    判決情形，以供本院審酌判斷。是本件聲請容有未洽，應予
    駁回。
四、依刑事訴訟法第455條之36第1項前段，裁定如主文。
中　　華　　民　　國　　111 　年　　2 　　月　　8 　　日
                  刑事第十八庭  法  官  劉容妤
上列正本證明與原本無異。
如不服本裁定，應於裁定送達後五日內敘明抗告理由，向本院提
出抗告狀。
                                書記官  吳育嫻
中　　華　　民　　國　　111 　年　　2 　　月　　11　　日